【裁判字號】    96,訴,1173
【裁判日期】    970229
【裁判案由】    違反毒品危害防制條例
【裁判全文】
臺灣屏東地方法院刑事判決              96年度訴字第1173號
公  訴  人  臺灣屏東地方法院檢察署檢察官
被      告  甲○○
                    （臺灣屏東監獄竹田分監執行中）
上列被告因違反毒品危害防制條例案件，經檢察官提起公訴（96
年度毒偵字第1831號、第1995號），茲因被告就被訴事實為有罪
之陳述，經告知簡式審判程序意旨，並聽取公訴人及被告之意見
後，本院合議庭裁定由受命法官獨任依簡式審判程序審理，判決
如下：
    主  文
甲○○犯附表一所示八罪，應執行有期徒刑肆年。扣案共計驗後
淨重點捌公克之海洛因拾壹小包各含包裝袋、驗後淨重壹點
柒玖伍公克之甲基安非他命壹小包含包裝袋、沾黏海洛因成分之
藥鏟吸管壹支均沒收銷燬之。
    事  實
一、甲○○前因施用毒品案件，經本院94年度毒聲字第492 號裁
    定令入勒戒處所施予觀察、勒戒，於94年8 月9 日入所執行
    ，因無繼續施用毒品傾向，於94年9 月8 日出所執行完畢。
二、詎其經前開觀察、勒戒執行完畢後5 年內，仍不知悔改，復
    各基於施用第一級、第二級毒品之犯意，先後在附表一所示
    時地，以將海洛因混入香菸內吸用（菸蒂於查獲前均已經丟
    棄而滅失），或將甲基安非他命置入玻璃球（於查獲前均已
    經丟棄而滅失）內燒烤以吸用其所生煙霧之方式，施用第一
    級毒品海洛因及第二級毒品甲基安非他命各4 次，旋分別為
    警查獲如附表二所示。其各次經查獲採尿送驗結果，均呈嗎
    啡即海洛因經人體水解代謝產物，及甲基安非他命陽性反應
    。
三、案經屏東縣警察局恆春分局報告臺灣屏東地方法院檢察署檢
    察官偵查起訴。
    理  由
一、前揭多次施用第一級毒品海洛因、第二級毒品甲基安非他命
    之犯罪事實，業據被告甲○○於本院審理時自白不諱，並有
    扣案白色粉末11小包、晶體1 小包、以吸管裁製之簡易藥鏟
    1 支在卷；其粉末部分經送法務部調查局鑑驗結果，為共計
    驗後淨重3.83公克之海洛因粉末，有該局96年10月18日調科
    壹字第09623072690 號鑑定通知書附卷可按；晶體及藥鏟部
    分經本院囑託高雄醫學大學附設中和紀念醫院以氣相層析質
    譜儀法（GC／MS）等科學方法檢驗結果，依序為驗後淨重1.
    795 公克之甲基安非他命，及沾黏海洛因成分之器具，有該
    96年12月14日編號0000-000、165 號檢驗報告附卷可憑；又
    其先後4 次為警查獲經採尿送臺灣檢驗科技檢驗股份有限公
    司或正修科技大學超微量研究科技中心，均以氣相層析質譜
    儀法（GC／MS）等科學方法檢驗結果，亦均呈嗎啡即海洛因
    經人體水解代謝產物及甲基安非他命之陽性反應，有臺灣檢
    驗科技股份有限公司96年2 月8 日，編號KＺ000000000000號
    、96年4 月4 日，編號KＺ000000000000號濫用藥物尿液檢驗
    報告，及正修科技大學超微量研究科技中心96年4 月26日，
    編號R00-0000-000號、96年9 月21日，編號R00-0000-000號
    檢驗報告存卷可按，與上開報告均為鑑定機關本於專業知識
    暨以精密儀器測試後所得之結論，自可憑信。被告甲○○自
    白施用海洛因、甲基安非他命，堪信與事實相符。
二、被告甲○○前因施用毒品案件，經本院94年度毒聲字第492
    號裁定令入勒戒處所施予觀察、勒戒，於94年8 月9 日入所
    執行，因無繼續施用毒品傾向，於94年9 月8 日出所執行完
    畢，有臺灣高等法院被告前案紀錄表、臺灣屏東地方法院檢
    察署刑案資料查註紀錄表、全國施用毒品案件紀錄表、受觀
    察勒戒人毒品及前科紀錄簡列表各1 份在卷可按，其經觀察
    、勒戒執行完畢，5 年內再犯本件施用第一級毒品海洛因、
    第二級毒品甲基安非他命之犯罪事證已臻明確，應依法論科
    。
三、按海洛因、甲基安非他命依序為毒品危害防制條例第2 條第
    2 項第1 款、第2 款規定之第一級、第二級毒品，除法律另
    有規定者外，不得持有、施用。核被告甲○○所為，係犯毒
    品危害防制條例第10條第1 項之施用第一級毒品罪、同條第
    2 項之施用第二級毒品罪。其因施用而持有海洛因、甲基安
    非他命之低度行為，各為施用之高度行為所吸收，不另論罪
    。被告甲○○如附表一編號(一)、(二)、(三)、(四)、(五)、(六)所示犯
    行，均係在警方尚未發覺其施用毒品之情形下，主動向警方
    自首各該犯罪而接受裁判，有屏東縣警察局恆春分局96年12
    月20日恆警刑字第09600019122 號函附偵查報告在卷可參，
    各依刑法第62條前段規定減輕其刑。又刑罰法規所規定各該
    特定犯罪，除要求具備不法意圖等特別主觀不法構成要件要
    素之特別規定者外，行為人主觀上僅須具備對於法條規定各
    該構成要件之「認識」及「意欲」（即構成要件之「知」與
    「欲」），其主觀不法構成要件即已該當，至於其動機或在
    個案中誘發多次行為之共同主觀意向聯繫（如概括、整體犯
    意等）為何，要非所問，被告甲○○前開施用第一級、第二
    級毒品各4 次之犯行，既均具備完整並可獨立區隔之主、客
    觀不法構成要件，應各自成立並論以數罪而分論併罰之。
四、爰審酌被告甲○○之年齡、品行、智識能力、犯罪手段、行
    為對法益造成侵害之程度，其為64年9 月3 日出生、受有國
    中畢業教育程度、無業之人，本件犯罪時甫逾而立，有警詢
    年籍等資料在卷可參，正值青壯，前有多次因竊盜及施用毒
    品案件，經法院判刑確定而尚未執行完畢之紀錄，有臺灣高
    等法院被告前案紀錄表及臺灣屏東地方法院檢察署刑案資料
    查註紀錄表各1 份在卷可按，素行不良，茲就其施用毒品之
    犯罪類型，雖有認為僅屬自戕行為，並未涉侵害他人法益者
    ，惟姑不論此見與我國現行刑事立法除就行為人藉自殘行為
    達到其他侵害國家、社會法益結果之目的，而在相關特別立
    法如妨害兵役治罪條例等特別法中定以處罰之規定外，向不
    加罰於單純自殘，甚或自殺行為所表彰之規範體系價值觀念
    相左，況毒品危害防制條例第10條所規定對施用毒品行為之
    處罰，其法定刑猶相當，或更甚（如施用第一級毒品罪）於
    刑法中關於故意「傷害他人」規定罪責，舉輕明重，足徵其
    規範保護之法益，原不在該「自戕」行為本身所造成行為人
    個人身體健康之有形侵害。蓋民主法治國家之所異於獨裁、
    集權社會，其國家政策、社會發展，均取決於以全體公民個
    人意志累積形成之群體意志，凡公民不分性別、學歷、職業
    、貧富、愚智，任由鴻儒碩彥至販夫走卒，其個人意志之表
    現就群體意志決定之形成，均屬等值，直接影響國家、社會
    整體之命運，至關重要，則個人基於自主、健全意思所表現
    之公民意志，不分良窳，均應尊重，然若有藉不正手段影響
    他人或自陷個人健全自主意志不能正常形成、表現者，不僅
    直接侵蝕公民群體意志形成之基礎，迫令其他自重慎行大眾
    均須承受建立在該不健全基礎形成之公共政策、社會生活品
    質之結果，對於國家、社會法益及人民全體利益，猶已構成
    危害，是如投票受賄罪所規範者，即在禁止公民匯集個人自
    主意志以形成群體意志之過程受不當影響及控制，即為適例
    。今毒品除可對個人身體健康造成有形傷害外，就人之身體
    及精神形成高度成癮性及依賴性，猶足以抑制個人表現其本
    於心性能力所為自主意志之決定，並進而造成群體意志表現
    遭不當扭曲之危險，直接影響國家、社會之發展，侵害至鉅
    ，斷非僅止於個人健康之危害，被告甲○○迭因施用毒品而
    經查獲未幾又重蹈覆轍，除徵其守法觀念薄弱，堪認已施用
    毒品成習，積重難返，對其個人身心、家庭及國家、社會之
    危害非輕，並考量其犯罪施用毒品之情節，查獲毒品、器具
    之數量，及其犯罪經查獲後，尚能坦認犯行，態度尚可等一
    切情狀，各量處如附表一所示之刑，並定其應執行之刑如主
    文所示，以資儆懲。
五、本件被告就附表一編號(一)、(二)、(三)、(四)、(五)、(六)所示犯罪時
    間在96年4 月24日以前，所犯各為毒品危害防制條例第10條
    第1 項、第2 項之施用第一級、第二級毒品罪，合於減刑條
    件，爰各依中華民國96年罪犯減刑條例第2 條第1 項第3 款
    之規定，減其刑期2 分之1 。
六、扣案共計驗後淨重3.83公克之海洛因粉末11小包、驗後淨重
    1.795 公克之甲基安非他命1 小包為查獲之毒品，其包裝袋
    均因盛裝毒品而為該成分所沾黏，無法析離，此觀卷附法務
    部調查局93年3 月19日調科壹字第09300113060 號函文意旨
    自明，應與所盛裝、沾黏之毒品併同處分，依毒品危害防制
    條例第18條第1 項前段，沒收銷燬之。扣案吸管裁製之簡易
    藥鏟1 支因被告甲○○持以供施用、持有毒品犯罪使用而為
    其成分所沾黏，依前開函文意旨，顯已析離不易，應與所沾
    黏之毒品併同處分，依毒品危害防制條例第18條第1 項前段
    ，沒收銷燬之。未扣案而供被告本件施用海洛因、甲基安非
    他命犯罪使用之剩餘菸蒂、玻璃球，除據被告甲○○供稱於
    查獲前已經丟棄而滅失，依現有卷證復不能證明其尚存在，
    爰不另為沒收之諭知，附此敘明。
據上論斷，依刑事訴訟法第273 條之1 第1 項、第299 條第1 項
前段，毒品危害防制條例第10條第1 項、第2 項、第18條第1 項
前段，刑法第11條、第62條前段、第51條第5 款，中華民國96年
罪犯減刑條例第2 條第1 項第3 款、第7 條、第10條第1 項，判
決如主文。
本案經檢察官許英輝到庭執行職務
中    華    民    國    97    年    2     月    29    日
                  刑事第二庭    法  官  陳松檀
以上正本證明與原本無異。
如不服本判決應於收受本判決送達後10日內向本院提出上訴書狀
，其未敘述上訴理由者，並得於提起上訴後10日內向本院補提理
由書狀（均須按他造當事人之人數附繕本）「切勿逕送上級法院
」
中    華    民    國    97    年    2     月    29    日
                                書記官  林祥玉
附錄本件判決引用之法條：
毒品危害防制條例第10條
施用第一級毒品者，處 6 月以上 5 年以下有期徒刑。
施用第二級毒品者，處 3 年以下有期徒刑。
【附表一】
┌─┬──────┬──────┬──────┬───────────┐
│  │  時    間  │  地    點  │施用毒品種類│    處刑（含從刑）    │
├─┼──────┼──────┼──────┼───────────┤
│(一)│96年1 月27日│屏東縣車城鄉│ 第一級毒品 │有期徒刑拾月；減為有期│
│  │下午5 時許  │海口路16號  │   海洛因   │徒刑伍月              │
├─┼──────┼──────┼──────┼───────────┤
│(二)│96年1 月27日│屏東縣車城鄉│ 第二級毒品 │有期徒刑捌月；減為有期│
│  │下午5 時許  │海口路16號  │甲基安非他命│徒刑肆月              │
├─┼──────┼──────┼──────┼───────────┤
│(三)│96年3 月11日│屏東縣車城鄉│ 第一級毒品 │有期徒刑拾月；減為有期│
│  │晚間7 時許  │保力村龍井路│   海洛因   │徒刑伍月              │
│  │            │37號        │            │                      │
├─┼──────┼──────┼──────┼───────────┤
│(四)│96年3 月12日│屏東縣車城鄉│ 第二級毒品 │有期徒刑捌月；減為有期│
│  │晚間11時許  │保力村龍井路│甲基安非他命│徒刑肆月              │
│  │            │37號        │            │                      │
├─┼──────┼──────┼──────┼───────────┤
│(五)│96年4 月9 日│屏東縣車城鄉│ 第一級毒品 │有期徒刑拾月；減為有期│
│  │上午7 時許  │車城溪堤防  │   海洛因   │徒刑伍月              │
├─┼──────┼──────┼──────┼───────────┤
│(六)│96年4 月9 日│屏東縣車城鄉│ 第二級毒品 │有期徒刑捌月；減為有期│
│  │上午7 時許  │車城溪堤防  │甲基安非他命│徒刑肆月              │
├─┼──────┼──────┼──────┼───────────┤
│(七)│96年9 月4 日│其暫停於屏東│ 第一級毒品 │有期徒刑壹年貳月。扣案│
│  │下午2 時許  │縣車城鄉新街│   海洛因   │共計驗後淨重點捌公│
│  │            │路之自用小客│            │克之海洛因拾壹小包各含│
│  │            │車內        │            │包裝袋、沾黏海洛因成分│
│  │            │            │            │之藥鏟吸管壹支均沒收銷│
│  │            │            │            │燬之                  │
├─┼──────┼──────┼──────┼───────────┤
│(八)│96年9 月4 日│其暫停於屏東│ 第二級毒品 │有期徒刑壹年。扣案驗後│
│  │下午5 時許  │縣恆春鎮砂島│甲基安非他命│淨重壹點柒玖伍公克之甲│
│  │            │路之自用小客│            │基安非他命含包裝袋沒收│
│  │            │車內        │            │銷燬之                │
└─┴──────┴──────┴──────┴───────────┘
【附表二】
┌─┬──────┬──────┬──────────────────┐
│  │  時    間  │  地    點  │             查獲情形               │
├─┼──────┼──────┼──────────────────┤
│(一)│96年1 月27日│屏東縣車城鄉│因另涉竊盜案件經通緝為警逮捕而自首附│
│  │下午5 時許  │海口村海口路│表一編號(一)、(二)所示犯行              │
│  │            │16號        │                                    │
├─┼──────┼──────┼──────────────────┤
│(二)│96年3 月13日│屏東縣車城鄉│因神色慌張為警盤查而自首附表一編號(三)│
│  │某時        │保力村山腳路│、(四)所示犯行                        │
│  │            │一帶        │                                    │
├─┼──────┼──────┼──────────────────┤
│(三)│96年4 月7 日│屏東縣車城鄉│因在上址竊盜為警當場逮捕而自首附表一│
│  │下午5 時許  │保力村保力路│編號(五)、(六)所示犯行                  │
│  │            │26號        │                                    │
├─┼──────┼──────┼──────────────────┤
│(四)│96年9 月4 日│屏東縣恆春鎮│因另案經通緝為警逮捕起出如附表一編號│
│  │下午6 時許  │墾丁里墾丁路│(七)、(八)所示沒收之物而查獲各該犯行    │
│  │            │255號前     │                                    │
└─┴──────┴──────┴──────────────────┘


司法院資訊處製作；財團法人民間司法改革基金會備份。
